【裁判字號】    92,易,1177
【裁判日期】    921126
【裁判案由】    違反商標法
【裁判全文】
臺灣桃園地方法院刑事判決                        九十二年度易字第一一七七號
    公  訴  人  臺灣桃園地方法院檢察署檢察官
    被      告  丙○○
                乙○○
右列被告等因違反商標法案件，經檢察官提起公訴（九十二年度偵字第二六七三號）
，本院判決如左：
    主  文
丙○○、乙○○共同連續明知為意圖欺騙他人，於同一商品使用相同於他人註冊商標
之圖樣之商品，而販賣，丙○○處有期徒刑伍月，乙○○處有期徒刑肆月，如易科罰
金，均以佰元折算壹日。扣案之ＤＳＣ－２１６音響喇叭貳組、ＤＳＣ－２１３音
響喇叭壹組，均沒收。
    事  實
一、緣「ＭＢ  ＱＵＡＲＴ」之圖樣係德商．甲○○○及電子有限公司（以下簡稱Ｍ
    Ｂ夸特公司）於民國八十一年間即向我國主管機關經濟部中央標準局申請商標註
    冊，並指定使用於當時施行之商標法施行細則第二十四條第八十六類各種磁帶錄
    音機、擴音機、立體身歷聲接收器、變頻器、錄音機及放音機、耳機、麥克風、
    揚聲器、揚聲器箱及音響外殼、電唱機、車用揚聲器、電視機、留聲機、收音機
    等類商品之商標（商標註冊號數：第00000000號），專用期間自八十二
    年五月一日至九十年一月十五日止，並自九十年一月十六日延展至一百年一月十
    五日，核准延展註冊之商品名稱亦相同，現仍在專用期間內，並已授權由竹記貿
    易股份有限公司（下稱竹記公司）使用之商標圖樣。
二、丙○○係設於桃園縣桃園市○○路二九四巷二之一號二樓（實際對外聯絡之地址
    在桃園縣桃園市○○路一二七巷三十五號）「文有實業有限公司」（下稱文有公
    司）之負責人，另僱用其胞姐乙○○於店內負責接洽客戶事宜。二人均明知「Ｍ
    Ｂ  ＱＵＡＲＴ」係經ＭＢ夸特公司享有專用權之商標圖樣，竟基於意圖欺騙他
    人之概括犯意聯絡，由丙○○自九十一年一月間起前往香港地區以如附表所示之
    代價，向自稱為「林華棟」之真實姓名、年籍均不詳之成年男子購入如附表所示
    使用上開商標之喇叭乙批，繼而由其二人在上址店內以不詳價格連續出售予不特
    定顧客共約四千組。ＭＢ夸特公司之代理人桂齊恆律師於九十一年十一月中旬某
    日，撥打被告丙○○在某不詳雜誌上所刊登之「聲明啟示」廣告（詳如後述）上
    所載之電話號碼000000000及000000000聯絡，稱要購買ＭＢ  ＱＵＡＲＴ之音響
    喇叭，而在桃園桃園縣桃園市○○路一二七巷三十五號向乙○○以新台幣（下同
    ）一千八百元購得ＤＳＣ－２１６喇叭一組，乃向桃園縣政府警察局桃園分局（
    以下簡稱桃園分局）報案。經該局向本院聲請核發搜索票後，於九十二年一月二
    十九日下午一時許，在桃園縣桃園市○○路一二七巷三十五號搜索查獲，並扣得
    仿冒之ＤＳＣ－２１６音響喇叭二組、ＤＳＣ－２１３音響喇叭一組。
三、案經ＭＢ夸特公司訴由桃園縣政府警察局桃園分局報請臺灣桃園地方法院檢察署
    檢察官偵查起訴。
    理  由
一、訊據被告丙○○、乙○○對於右揭事實，固均坦承販賣上開喇叭一情不諱，然均
    矢口否認有何違反商標法之犯行，被告丙○○辯稱：伊不知道夸特公司在臺灣有
    聲請商標，伊在成立文有公司之前伊是失業的，伊之前在豐田汽車賣車，伊不是
    故意去進口甲○○○喇叭來販賣，伊對這東西完全不瞭解，還有臺灣的進口商根
    本不是用正大光明的方式來查獲這東西，他是打電話冒稱他是貿易公司的誰說要
    來跟伊買樣品，以後再跟伊買，他沒有用事先知會的方式，且查扣的喇叭是別人
    當時退貨的不良品，鑑定人陳建志是告訴人公司代理商竹記貿易公司的人員，其
    鑑定不公平，伊出國從來不跟伊姊姊報告，伊生意做得很小，所以不用請人來幫
    伊接電話，伊只是批發不是零售，批發與零售不同，難道姊弟之情不可以互相幫
    忙嗎，為何說乙○○一定有拿伊的錢，後來對方的價格是他後來才補充的，伊也
    不曉得是多少錢，後來才提到說這東西在一般市場的價格為六千元，那是市面上
    售價，剛才看到他們進口貨單記載也是二千元，伊跟他們的進口價格差距不大，
    拿伊的販售價格跟告訴人相比伊覺得不公平云云，被告乙○○則辯稱：伊僅是義
    務替伊弟弟丙○○看店，並沒有收取代價，且店內的事情都是由伊弟弟處理，告
    訴人公司的代理人打電話自稱是業務員，說要買一組喇叭，當時那喇叭是擺著當
    樣品，扣案的喇叭是別人退貨的云云。經查：
    (一)前揭「ＭＢ  ＱＵＡＲＴ」商標圖樣確係經告訴人ＭＢ夸特公司於八十一年間
      向我國經濟部中央標準局申請商標註冊，商標註冊號數：第00000000
      號，並指定專用於當時施行之商標法施行細則第二十四條第八十六類各種磁帶
      錄音機、擴音機、立體身歷聲接收器、變頻器、錄音機及放音機、耳機、麥克
      風、揚聲器、揚聲器箱及音響外殼、電唱機、車用揚聲器、電視機、留聲機、
      收音機等類商品之商標，專用期間自八十二年五月一日至九十年一月十五日止
      ，並自九十年一月十六日延展至一百年一月十五日，且核准延展註冊之商品名
      稱為：各種磁帶錄音機、擴音機、立體身歷聲接收器、變頻器、錄音機及放音
      機、耳機、麥克風、揚聲器、揚聲器箱及音響外殼、電唱機、車用揚聲器、電
      視機、留聲機、收音機等，有告訴人ＭＢ夸特公司所提出之我國經濟部中央標
      準局商標註冊證、延展註冊申請書及商標公報等附卷可稽（見偵查卷第十六至
      十八頁、本院卷第五十三頁），堪認「ＭＢ  ＱＵＡＲＴ」商標圖樣（以下簡
      稱本案商標）為告訴人ＭＢ夸特公司所有，且仍在專用期間內無誤。
    (二)被告丙○○係設於桃園縣桃園市○○路二九四巷二之一號二樓「文有公司」之
      負責人，有公司基本資料查詢表一紙附卷可稽（見偵查卷第十九頁），並為被
      告丙○○所自承在卷，堪認被告丙○○為「文有公司」之負責人無誤。被告丙○○曾於某不詳之雜誌上刊登「聲明啟示」廣告，其內容載：「本公司進口德
      國ＭＢＱＵＡＲＴ喇叭→‧ＤＳＣ－２１６，６吋‧ＤＳＣ－２１３，５吋‧
      ＤＳＣ－２１０，４吋，是依照平行輸入法百分之百原裝進口，並刊登平行貿
      易輸入海關之進口報關單，以資證明此產品為原裝進口之德國正廠貨，並可享
      一年保固。」等語，有告訴人公司所提出之前揭聲明啟示影本一紙附卷可稽（
      見偵查卷第二十一頁），並為被告丙○○於本院審理時所自承在卷。被告丙○○於本院審理時且稱該廣告之內容是有經過設計的等語（九十二年十一月十二
      日審理筆錄第十二頁），堪認被告丙○○確有刊登上開廣告之並販賣印有「Ｍ
      Ｂ  ＱＵＡＲＴ」商標圖樣商品之事實。再告訴人公司之代理人桂齊恆律師於
      九十一年十一月中旬某日，撥打被告丙○○在某不詳雜誌上所刊登之「聲明啟
      示」廣告上所載之電話號碼000000000及000000000聯絡，稱要購買ＭＢ  ＱＵ
      ＡＲＴ之音響喇叭，而在桃園桃園縣桃園市○○路一二七巷三十五號向乙○○
      以一千八百元購得ＤＳＣ－２１６喇叭一組等情，業據告訴代理人桂齊恆律師
      於警訊指述明確，並有其所提出之被告乙○○名片及收據影本各一紙附卷可稽
      ，亦證被告二人所經營之文有公司確有販售印有告訴人公司商標圖樣商品。又
      告訴人公司於九十二年一月二十八日向桃園分局提出本案告訴，由桃園分局於
      九十二年一月二十九日向本院申請核發搜索票，而在前揭被告乙○○名片所印
      之住址「桃園桃園縣桃園市○○路一二七巷三十五號」搜索扣押前揭ＤＳＣ－
      ２１６音響喇叭二組、ＤＳＣ－２１３音響喇叭一組等物，此有桂齊恆律師之
      警訊筆錄、本院所核發之搜索票影本、桃園分局搜索扣押筆錄、搜索現場及扣
      押物品照片共四張、扣押物品清單等附卷可稽。是被告丙○○所經營之「文有
      公司」確有販售標有「ＭＢ  ＱＵＡＲＴ」圖案之ＤＳＣ－２１６，ＤＳＣ－
      ２１３，ＤＳＣ－２１０等汽車音響喇叭（即車內揚聲器）無誤。被告雖辯稱
      進口商非以光明正大之方式獲本案，惟被告丙○○既於雜誌上刊登前揭廣告，
      其即已對社會大眾聲明其在販賣前揭ＭＢ  ＱＵＡＲＴ喇叭，則不問告訴代理
      人係如何向其聲稱要購買ＭＢ  ＱＵＡＲＴ喇叭，被告丙○○、乙○○二人販
      賣ＭＢ  ＱＵＡＲＴ喇叭絕非因告訴代理人之不當誘導而致，渠二人所辯告訴
      代理人係假冒貿易公司之業務員稱要買樣品，他沒有用事先知會的方式云云，
      即無足採信。
    (三)被告乙○○雖辯稱伊僅是義務替伊弟弟丙○○看店，並沒有收取代價，且店內
      的事情都是由伊弟弟處理云云。惟查其於警訊、檢察官九十二年一月二十九日
      初訊及本院行準備程序時，分別自承其係「文有公司」之員工，負責公司聯絡
      相關事項的職務（幫公司聯絡客戶），或受僱於其弟弟等語；且被告二人於本
      院審理中又自承「文有公司」並未僱用其他員工，雖被告丙○○於本院審理時
      辯稱因其公司規模很小，所以沒有請小姐接聽電話之必要云云，然查被告丙○○之入出境資料（見偵查卷第八至十頁），其自九十一年一月起至九十二年一
      月二十二日止共有十三次出境之紀錄，又其每次出入境相差之時間短為三天，
      長則達十八天之久，衡之常情，「文有公司」既是一家貿易公司，且在雜誌上
      刊登前述篇幅不小之廣告，其規模顯不可能僅為被告丙○○一人之公司；倘被
      告丙○○於其出國期間未央請被告乙○○替其處理公司之事務，其公司之事務
      如何處理？若被告乙○○未代為處理公司事務，「文有公司」豈非處於停業之
      狀態？被告乙○○雖辯稱係待其弟弟丙○○回國再處理云云，惟此顯然與經驗
      法則不符，因作生意講究的即是時效，商家絕不可能讓已上門之客人因等待負
      責人返國而失去聯繫，致失其商機，故被告乙○○所辯「文有公司」之生意需
      等其弟回國才處理云云，實非可採。況告訴代理人依前揭廣告撥打電話聯絡時
      ，係由被告乙○○聯絡，且其係依被告乙○○之指示前往前揭桃園市○○路一
      二七巷三十五號（即被告乙○○之住處）購買前揭ＤＳＣ－２１６喇叭一組，
      益證被告乙○○有販售印有告訴人商標之商品。更甚者，被告丙○○所刊登前
      揭聲明啟示上所留之傳真電話與被告乙○○前揭名片上之傳真電話號碼相同，
      被告乙○○之前揭名片上記載「榮來汽車音響器材公司」，背面所載之營業項
      目均為喇叭類，足見被告乙○○顯非僅是當次單純替被告丙○○處理本案商標
      喇叭買賣之事宜，是以其於警、偵訊及本院行準備程序中所為供述為可採。稽
      此亦堪認定被告乙○○確有與被告丙○○共同經營「文有公司」而販售印有告
      訴人商標之喇叭無誤。
    (四)被告丙○○雖辯稱伊不知道所賣之「ＭＢ  ＱＵＡＲＴ」喇叭係告訴人公司取
      得商標專用權之商品，伊在成立文有公司之前伊是失業的，伊之前在豐田汽車
      賣車，伊不是故意去進口甲○○○喇叭來販賣，伊對這東西完全不瞭解，且其
      商品是合法進口云云，惟：
      1.查前揭扣案之汽車音響喇叭經告訴人公司在臺灣之代理商竹記貿易股份有限
        公司之員工陳建志鑑定之結果：扣案喇叭外觀不如真品鮮紅，內部低音單體
        無標籤號碼、且揚聲器的材質以手觸摸即有異，其色澤亦不同，高音單體塑
        膠膜凹凸不平等情，業據鑑定人陳建志於檢察官九十二年六月七日訊問時結
        證在卷，並有其所提出之證明書及照片與辨識說明一紙附卷可稽（見偵查卷
        第六十二、六十三及八十頁），堪認被告丙○○所販售之「ＭＢ  ＱＵＡＲ
        Ｔ」喇叭應非告訴人公司之產品，而為仿品無誤。
      2.被告丙○○於檢察官偵查中自承其每組喇叭係以港幣三百至四百元之價格所
        購得，縱其報關單價同以每組一千二百元至一千六百元之價格呈報，此有進
        口報單、收費通知單、海關進出口貨物稅費繳納證兼匯款申請書、財政部關
        稅總局貨物稅完稅照、名海國際運輸有限公司收據及發票六張等影本在卷可
        考，但其於所散發之傳單上既載明每組喇叭售價為六千餘元，而以型號二一
        六為例，被告等實際僅以一組一千八百元代價販賣上開仿冒品，此有前揭被
        告乙○○所開立與告訴代理人之收據可證，此顯與告訴人公司所呈在臺灣之
        代理商進價及售價實相當甚遠。而衡之常情，進口商為免其所進口之產品在
        市面上滯銷而致賠本，其在進口某種商品之前，必會對於此類商品在市場上
        之需求及其特性、利潤等等為相當之調查，被告在進口前揭喇叭之前，自不
        可能未對前揭喇叭在市面上之評價、售價及可得之利潤為相當之調查，其以
        每組喇叭港幣三百至四百元之價格在香港地區購得，進口後在台灣以每組一
        千八百元左右之售價售出，顯見其對於所販售之喇叭為仿品應知之甚詳。
      3.又前揭「ＭＢ  ＱＵＡＲＴ」喇叭ＤＳＣ－２１６，ＤＳＣ－２１３，ＤＳ
        Ｃ－２１０等均為告訴人公司之商品，告訴人公司為德國商，此為被告丙○○所明知，且為被告丙○○在前揭聲明啟示所強調，其對於該些商品是德國
        製品一節即不得諉為不知；而其既是自香港進口該些喇叭，則其對於該些喇
        叭是否真為德國「ＭＢ  ＱＵＡＲＴ」原廠之喇叭即不可能均無所懷疑，其
        在前揭聲明啟示竟稱是「原裝進口之德國正廠貨」，其於主觀即難謂無故意
        欺罔一般消費大眾之意。
      4.再被告丙○○既自承其先前於在豐田汽車賣車，其對於車用音響喇叭即不可
        能毫無所知，且衡之常情，欲從事於某種行業之人，必會先就該行業之特性
        為某種程度之調查，被告雖稱其先前無販賣音響喇叭之經驗，惟被告乙○○
        稱前揭伊交予告訴代理人之「榮來汽車音響器材公司」名片，是伊先前賣汽
        車音響器材所留下來，當時是暫時替用等語，顯見其先前即有販售汽車音響
        等材料之經驗，其對於市面上所販售之汽車音響喇叭品牌即不可能不知有哪
        些。又告訴人所有之本案商標之專用權自八十二年二月一日起即已取得，用
        於汽車音響喇叭在市面上銷售已有一段相當場之時間，被告二人經營同類之
        商品有年，自難諉為不知該「ＭＢ  ＱＵＡＲＴ」是他人取得商標專用權之
        商標。況如前所述，被告丙○○既在前揭聲明啟示強調「文有公司」所販售
        之前揭「ＭＢ  ＱＵＡＲＴ」喇叭係德國原裝進口，其謂不熟悉汽車音響喇
        叭一節顯為卸責之詞，要不足採信。
    (五)綜上所述，被告二人明知「ＭＢ  ＱＵＡＲＴ」圖樣為告訴人ＭＢ夸特公司享
      有商標專用權之商標，渠所販售印有「ＭＢ  ＱＵＡＲＴ」圖樣之喇叭係使用
      相同於他人註冊商標圖樣之商品，竟仍予以販賣，渠有欺騙之他人甚明。是本
      案事證已臻明確，被告二人之犯行已堪認定，應予依法論科。
二、核被告丙○○、乙○○所為，均係犯商標法第六十三條之販賣仿冒商標之商品罪
    。其二人就上開犯行，有犯意聯絡及行為分擔，均為共同正犯。被告二人先後多
    次販賣行為，因時間緊接，方法相同，所犯為構成要件相同之罪，顯係基於概括
    犯意為之，為連續犯，應依刑法第五十六條之規定，以一罪論，並依法加重其刑
    。爰分別審酌被告二人之犯罪手段、已販賣之數量、其犯罪對告訴人所生之損害
    、販售仿冒商標商品之行為足以造成我國國際形象之損害，及犯後飾詞圖卸等一
    切情狀，各量處如主文所示刑，並均諭知易科罰金之折算標準。扣案之ＤＳＣ－
    ２１６音響喇叭二組、ＤＳＣ－２１３音響喇叭一組，均係被告犯商標法第六十
    三條之罪所販賣之商品，不問屬於犯人與否，均依商標法第六十四條規定宣告沒
    收。
據上論斷，應依刑事訴訟法第二百九十九條第一項前段，商標法第六十三條、第六十
四條，刑法第十一條前段、第二十八條、第五十六條、第四十一條第一項前段，罰金
罰鍰提高標準條例第二條，判決如主文。
本案經檢察官陳美華到庭執行職務。
中      華      民      國    九十二    年      十一    月    二十六    日
                              臺灣桃園地方法院刑事第九庭
                                  審判長法  官  林明洲
                                        法  官  何燕蓉
                                        法  官  林春鈴
右正本證明與原本無異。
如不服本判決，應於判決送達後十日內向本院提出上訴狀( 應附繕本 )，上訴於
臺灣高等法院。
                                書記官  江世亨
中        華        民        國   九十二   年   十一   月    二十六    日
附表：
  ┌────────┬──────────┬─────────────┐
  │  產 品 編 號   │  單價（新台幣）    │   備                註   │
  ├────────┼──────────┼─────────────┤
  │ＤＳＣ－二一○  │ 一千二百元         │ 依進口報單所載           │
  ├────────┼──────────┤                          │
  │ＤＳＣ－二一三  │ 一千四百元         │                          │
  ├────────┼──────────┤                          │
  │ＤＳＣ－二一六  │ 一千六百元         │                          │
  └────────┴──────────┴─────────────┘
附錄論罪科刑依據之法條：
商標法第六十二條
意圖欺騙他人，有左列情事之一者，處三年以下有期徒刑、拘役或科或併科新臺幣二
十萬元以下罰金：
一  於同一商品或類似商品，使用相同或近似於他人註冊商標之圖樣者。
二  於有關同一商品或類似商品之廣告、標帖、說明書、價目表或其他文書，附加相
    同或近似於他人註冊商標圖樣而陳列或散布者。
商標法第六十三條
明知為前條商品而販賣、意圖販賣而陳列、輸出或輸入者，處一年以下有
期徒刑、拘役或科或併科新臺幣五萬元以下罰金。
商標法第六十四條
犯前二條之罪所製造、販賣、陳列、輸出或輸入之商品不問屬於犯人與否
，沒收之。


司法院資訊處製作；財團法人民間司法改革基金會備份。
